【裁判字號】    90,交易,697
【裁判日期】    901121
【裁判案由】    公共危險等
【裁判全文】
臺灣高雄地方法院刑事判決                          九十年度交易字第六九七號
    公  訴  人  臺灣高雄地方法院檢察署檢察官
    被      告  丙○○
右列被告因公共危險等案件，經檢察官提起公訴（九十年度調偵字第五八四號），本
院判決如左：
    主  文
丙○○服用酒類，不能安全駕駛動力交通工具而駕駛，處拘役肆拾日，如易科罰金，
以參佰元折算壹日。又因過失傷害人，處有期徒刑月，如易科罰金，以佰元折算
壹日。
    事  實
一、丙○○考領有小型車普通駕駛執照，明知服用酒類，不能安全駕駛動力交通工具
    即不得駕駛，於民國九十年七月一日凌晨三四時許，在高雄市鹽埕區○○○路愛
    河旁與友人飲酒後，明知其受酒精之影響，駕駛技巧有障礙，視覺及行為反應能
    力減低，已不能安全駕駛動力交通工具，竟仍同日上午六時四十分許，駕駛動力
    交通工具即車牌號碼ＶＰ－二八二二號自用小客車，沿高雄市○○區○○路三路
    （劃有雙黃線之方向限制線）由南往北方向行駛，途經該路一八五號前，欲迴轉
    進入南下車道時，本應注意分向限制線，用以劃分路面成雙向車道，禁止車輛跨
    越行駛，並不得迴轉，並應注意車前狀況，隨時採取必要之安全措施，以避免危
    險之發生。而依當時天候晴，日間自然光線，柏油路面乾燥無缺陷，道路無障礙
    物，視距良好，且依其智識、能力亦無不能注意之情事。詎丙○○疏於注意上揭
    規定，仍貿然迴轉，適有乙○○（有依規定配戴安全帽）騎乘車牌號碼ＸＴＹ－
    四五九號重型機車，沿同路由北往南行駛而至，丙○○煞避不及，其所駕駛之客
    小客左前方撞及乙○○之機車，致乙○○人車倒地，因而受有頭部外傷併頭部撕
    裂傷、右肩及右下肢多處挫擦傷之傷害。丙○○於肇事後，留在事故現場，對於
    未發覺之過失傷害部分，主動向處理員警表示其為自用小客車駕駛人，而接受裁
    判。員警於是日上午七時五十八分許對丙○○施以酒精濃度檢測，測得其呼氣之
    酒精濃度為每公升○‧五二毫克。
二、案經乙○○告訴及高雄市政府警察局苓雅分局報請臺灣高雄地方法院檢察署檢察
    官偵查起訴。
    理  由
一、右揭事實，業據被告丙○○坦承不諱，核與告訴人乙○○指述情節相符，並有現
    場照片六幀、酒精濃度測試表、刑法第一百八十五條之三案件測試觀察紀錄表、
    高雄巿政府警察局舉發違反道路交通管理事件通知單、道路交通事故調查報告表
    等在卷足憑。按汽車駕駛人飲酒後其吐氣所含酒精成份超過每公升０．二五毫克
    以上者不得駕車；且按分向限制線，用以劃分路面成雙向車道，禁止車輛迴轉；
    而駕駛人行車起步前應注意前後左右有無障礙或車輛行人，並應讓行進中之車輛
    行人優先通行，並應遵守道路標交通標線之指示；又車輛行駛時，駕駛人應注意
    車前狀況，並採取必要之安全措施，道路交通標誌標線號誌設置規則第一百六十
    五條第一項及道路交通安全規則第一百十四條第二款、第八十九條第六款、第九
    十條與第九十四條第三項分別定有明文。被告既考領有小型車普通駕駛執照（業
    據其供明在卷），對上述規定自難諉為不知。依卷附之道路交通事故調查報告表
    所載，肇事當時天候晴、日間自然光線，柏油路面乾燥無缺陷，道路無障礙物，
    視距良好，且依其智識、能力，並無不能注意之情事，竟疏未注意雙黃線之設制
    係禁止迴車，即貿然迴轉，致肇本件車禍，揆諸前開規定，被告應負過失責任甚
    明。而公訴人將本件車禍事故經送請高雄市政府建設局車輛行車事故鑑定委員會
    鑑定，亦同此認定，此有該委員會九十年八月三十日九十高市車監字第三八七七
    號函所附之鑑定意見一份在卷可參。又告訴人因本件車禍受有頭部外傷併頭部撕
    裂傷、右肩及右下肢多處挫擦傷之傷害，有高雄醫學大學附設中和紀念醫院所開
    立之診斷證明書一紙附卷可憑，是告訴人之傷害與被告之過失行為間顯有相當因
    果關係。再者，刑法第一百八十五條之三規定所謂「不能安全駕駛」，乃抽象危
    險犯，不以發生具體危險為必要。觀以本案被告於九十年七月一日上午七時五十
    八分許經警員施以酒精測試，所測得吐氣所含酒精濃度高達每公升０．五二毫克
    ，足認肇事當時之吐氣所含酒精濃度必高於此數值。另就醫學文獻所知，酒精對
    人體造成之影響，於吐氣所含酒精濃度達每公升０．二五毫克，會有輕度中毒，
    造成輕度協調功能降低之現象，肇事率為一般正常人之二倍；吐氣所含酒精濃度
    達每公升０．四毫克時，有多話、感覺障礙，肇事率為一般正常人之六倍；吐氣
    所含酒精濃度達每公升０．五毫克時，屬輕至中度中毒，出現反應較慢，感覺減
    低，影響駕駛現象（臺北醫學院附設醫院精神科主任蔡尚穎著「酒精對人體生理
    與行為之影響」一文參照），被告既於飲酒後肇致本件事故，足認被告肇事當時
    ，確已達不能安全駕駛動力交通工具之狀態甚明。綜上所述，本件罪證明確，被
    告犯行堪以認定。
三、核被告所為，係犯刑法第一百八十五條之三服用酒類致不能安全駕駛動力交通工
    具而駕駛罪、第二百八十四條第一項前段普通過失傷害罪。被告所犯上開罪名，
    犯意各別，行為不同，構成要件有異，應分論併罰之。又被告係汽車駕駛人，其
    酒醉駕車因而肇事致人受傷，依法應負刑事責任，所犯普通過失傷害罪部分，依
    道路交通管理處罰條例第八十六條第一項之規定，應加重其刑。再被告於肇事後
    留在事故現場，對於未發覺之過失傷害及公共危險犯行，主動向處理事故之員警
    坦承肇事，而接受偵訊，業據證人即員警甲○○到庭證述綦詳（參本院九十年十
    一月六日審判筆錄），故被告為對未發覺之犯罪自首而接受裁判，應依刑法第六
    十二條前段之規定減輕其刑，被告所犯過失傷害部分並依法先加後減之。爰審酌
    被告既考領有駕駛執照，應知服用酒類後精神已達混惑不清晰之狀態，發生車禍
    之機率，較未飲用酒類者為高，詎仍為駕駛自用小客車，不啻對使用道路之他人
    已產生立即侵害之高度危險性，竟自陷於危險狀態中，嚴重侵害道路交通往來安
    全，且被告迄今仍未與告訴人達成民事賠償上之和解，另斟酌告訴人所受傷害程
    度等一切情狀，分別量處如主文所示之刑，並均諭知易科罰金之折算標準。
據上論斷，應依刑事訴訟法第二百九十九條第一項前段，道路交通管理處罰條例第八
十六條第一項、刑法第一百八十五條之三、第二百八十四條第一項前段、第六十二條
前段、第四十一條第一項前段，罰金罰鍰提高標準條例第一條前段、第二條，判決如
主文。
中      華      民      國      九十      年      十一    月    二十一  日
                                  臺灣高雄地方法院交通法庭
                                      法  官  何  秀  燕
右正本證明與原本無異。
如不服本判決，應於判決送達後十日內，向本院提出上訴狀。
                                      書記官  邱  靜  銘
中      華      民      國      九十      年      十一    月    二十一  日
附錄本案判決論罪科刑之法條
道路交通管理處罰條例第八十六條第一項：
汽車駕駛人，無駕駛執照駕車、酒醉駕車、吸食毒品或迷幻藥駕車、行駛
人行道或行經行人穿越道不依規定讓行人優先通行，因而致人受傷或死亡
，依法應負刑事責任者，加重其刑至二分之一。
中華民國刑法第一百八十五條之三：
服用毒品、麻醉藥品、酒類或其他相類之物，不能安全駕駛動力交通工具
而駕駛者，處一年以下有期徒刑、拘役或三萬元以下罰金。
中華民國刑法第二百八十四條第一項前段：
 (過失傷害罪)
因過失傷害人者，處六月以下有期徒刑、拘役或五百元以下罰金。


司法院資訊處製作；財團法人民間司法改革基金會備份。
